【裁判字號】    97,消債更,276
【裁判日期】    971008
【裁判案由】    更生事件
【裁判全文】
臺灣臺南地方法院民事裁定           97年度消債更字第276號
債  務  人  甲○○
上列當事人因消費者債務清理事件聲請更生，本院裁定如下：
    主    文
更生聲請及保全處分延長之聲請均駁回。
聲請費用由債務人負擔。
    理    由
一、本件聲請意旨略以：債務人有不能清償債務之情事，且其無
    擔保或無優先權之債務總額未逾新臺幣（下同）1,200 萬元
    ，復未經法院裁定開始清算程序或宣告破產，前雖與債權金
    融機構成立債務協商，約定每月協商金額21,259元，至全部
    清償為止，然債務人薪資微薄每月僅有35,000元，除自己生
    活支出外，尚有母親及2 名子女須扶養，各項支出金額已超
    出債務人收入，不得已而毀諾，為此聲請更生等語。
二、按聲請更生或清算不合程式或不備其他要件者，法院應以裁
    定駁回之，但其情形可以補正者，法院應定期間先命補正，
    消費者債務清理條例第8 條定有明文。次按債務人與金融機
    構協商成立者，不得聲請更生或清算，但因不可歸責於己之
    事由，致履行顯有重大困難者，不在此限；本條例施行前，
    債務人依金融主管機關協調成立之中華民國銀行公會會員辦
    理消費金融案件無擔保債務協商機制與金融機構成立之協商
    ，準用前項之規定，消費者債務清理條例第151 條第5 項、
    第6 項亦分別有明文規定。衡諸債之關係，係以當事人間之
    信賴關係為基礎，為社會經濟組織之重要支柱，故當事人於
    以法律行為追求自己之利益之際，亦應顧及對方之利益，並
    考量債權債務在社會上之作用，本於誠實及信用之原則，行
    使債權及履行債務。是對於已陷入經濟上困境之消費者，若
    任其於惡性循環之債務窘境中生存，將衍生嚴重之社會問題
    ，難以維持安定之社會經濟秩序，故為兼顧債權人、債務人
    雙方之利益，對陷於經濟上困境之消費者，乃允其於消費者
    債務清理條例施行後，得選擇以重建型之更生程序或清算型
    之清算程序清理其債務，藉以妥適調整債務人與債權人及其
    他利害關係人間之權利義務關係，保障債權人獲得公平受償
    ，並謀求消費者經濟生活之重建復甦機會。惟對於已與金融
    機構協商成立，或於本條例施行前，已依金融主管機關協調
    成立之中華民國銀行公會會員辦理消費金融案件無擔保債務
    協商機制與金融機構成立協商之債務人，若非因不可歸責於
    己之事由，致履行顯有重大困難，僅係為圖謀減免債務，而
    不為債務之履行，自有違債權契約為誠信契約之本旨，故依
    消費者債務清理條例第151 條第6 項準用同條第5 項前段之
    規定，不得聲請更生或清算，始能避免肇致道德危險。
三、經查：
（一）債務人前於消費者債務清理條例施行前，依金融主管機關
      協調成立之中華民國銀行公會會員辦理消費金融案件無擔
      保債務協商機制與金融機構於民國95年6 月13日成立協商
      ，雙方約定債務人每月應償還款項合計為21,259元，業據
      債務人提出協議書為證，堪信為真實。
（二）債務人雖主張其每個月收入約35,000元，但其每月生活費
      10,000元、扶養費用13,000元，債務人實無法履行原協商
      方案，為此應許其聲請更生等語，惟查：
 （1）債務人主張每月收入約35,000元。然經本院依職權調閱債
      務人所得資料，債務人96年所得即有470,907 元，有本院
      依職權稅務電子閘門資料在卷，可知債務人全年平均所得
      應為39,992元。
 （2）債務人主張其每月必要支出包括債務人生活支出10,000元
      ，扶養費13,000元。經查，台灣省97年每月每人最低生活
      費係9,829 元，有內政部歷年最低生活費一覽表1 份在卷
      可稽，債務人於履行債務期間本應節約省用，過較不寬裕
      之經濟生活，並誠實勤勉地履行債務，以符合公平正義及
      誠信原則，是本院認債務人每月基本生活費用以9,829 元
      為已足。
 （3）債務人主張扶養其母許胡麗華每月支出3,000 元，扶養其
      子胡書睿、胡家郡每月各支出5,000 元。然查，許胡麗華
      名下財產有現值3,327,412 元之不動產，有本院依職權調
      閱稅務電子閘門資料在卷，可知許胡麗華名下有相當資產
      ，非無以維持生活，因而無受扶養之必要。經參酌96年度
      綜合所得稅受扶養人每人免稅額77,000元計算每人每月基
      本生活所需約6,500 元為適當。準此，本院認債務人之子
      胡書睿、胡家郡每人每月基本生活費用以6,500 元計算為
      適當。又胡書睿、胡家郡之扶養費用須由債務人及其配偶
      （有薪資收入）共同分擔，故本院認債務人為其子胡書睿
      、胡家郡支出之扶養費用共計以每月6,500 元為已足。
 （4）綜上，債務人平均每月收入約39,922元，扣除債務人及其
      子每人每月基本生活費用合計約16,329元（計算式：9829
      ＋3250＋3250＝16329） 後之餘額23,593 元（00000 －
      00000 ＝23593） ，尚足夠履行債務人依債務協商約定每
      月應償還之款項21,259元。是債務人主張其每月收入扣除
      必要支出後，已無法支付依債務協商約定每月應償還之款
      項，其係因不可歸責於己之事由，致履行上開協商顯有重
      大困難云云，自不足採。
四、綜上所述，債務人於消費者債務清理條例施行前，既已與金
    融機構之債權人依金融主管機關協調成立之中華民國銀行公
    會會員辦理消費金融案件無擔保債務協商機制成立協商，且
    又無因不可歸責於己致履行顯有重大困難之事由，則其聲請
    清算，顯然違背消費者債務清理條例第151 條第6條 準用同
    條第5 項前段之規定，且上開欠缺又屬無從補正，依上開說
    明，應予駁回其更生之聲請，從而，債務人保全處分延長之
    聲請，亦無延長之必要，應併予駁回，爰裁定如主文。
中    華    民    國    97    年    10    月     8    日
              民事第三庭    法      官  黃莉莉
上為正本係照原本作成。
如不服本裁定，應於裁定送達後10日內，以書狀向本院提出抗告
，並繳納抗告費新臺幣1千元。
中    華    民    國    97    年    10    月     8    日
                            書  記  官  陳著振                        1


司法院資訊處製作；財團法人民間司法改革基金會備份。
